臺灣嘉義地方法院刑事判決　　　　　　　　　　　　　九十一年度訴字第一九號
　　公　訴　人　臺灣嘉義地方法院檢察署檢察官
　　被　　　告　甲○○
右列被告因誣告案件，經檢察官提起公訴 (九十一年度偵字第七０四號)，本院判決
如左：
    主  文
甲○○意圖他人受刑事處分，而使用偽造之證據，處有期徒刑壹年陸月。
    事  實
一、甲○○有藥事法前科，於民國八十七年間因違反藥事法案件，經臺灣高等法院高
    雄分院判處有期徒刑一年，緩刑四年確定，因其欲從事走私進口生意，但恐影響
    其緩刑之宣告，便思尋找人頭以便為警查獲時有人出面頂罪，適不知情之乙○○
    見其友人許浚鑫（原名丙○○）工作不順，缺少收入，便介紹許浚鑫與甲○○認
    識，議由許浚鑫出面申辦公司執照供甲○○使用，甲○○則按月支付許浚鑫新臺
    幣（下同）一萬五千元作為報酬，並於八十七年十二月十五日由乙○○陪同許浚
    鑫前往嘉義市○○路之「古道泡沫紅茶店」與甲○○會面，洽辦申請公司執照事
    宜，甲○○見有機可趁，乃基於意圖使許浚鑫受到刑事處分之未必故意，向許浚
    鑫詐稱可代為辦理申請公司執照，並願與其合夥，且聲稱該生意利潤豐厚，許浚
    鑫不疑，遂於甲○○所提供第一行及第二行載有「本人□□□生於民國□年□月
    □日身分證字號」等之紙張上，依照甲○○之指示，在該紙張第一行及第二行之
    空白處書寫：「丙○○」、「」、「５」、「」及「Ｚ000000000
    」等字，並於第九行切結人欄下簽名捺指印，再於第十行書寫地址後，交付甲○○作為申請公司執照之用。而甲○○因於八十八年二月間，借用實際由趙新貴經
    營之文虎企業有限公司（下簡稱文虎公司）牌照，以進口廢鋁一批之名義，自大
    陸廈門走私進口茶葉、未稅洋煙、大陸酒等物一批至高雄，後於同年七月二十八
    日在高雄港第一一七號碼頭貨櫃集散站為財政部高雄關稅局緝獲，詎甲○○為規
    避刑責，竟於八十八年八月六日為調查局約談前之不詳時間，在上開已由許浚鑫
    填寫年籍資料與簽名之紙張上，自第二行空白處起，偽填「向文虎企業有限公司
    借用牌照，進口一只貸櫃廢鋁，由廈門至高雄，如該貸櫃有發生任何違法或法律
    問題，本人願承擔一切責任，用牌照按進口完稅價８％費用給文虎公司，恐口說
    無憑特立此書。」等字而偽造證據，並於法務部調查局航業海員調查處高雄航業
    海員調查站詢問時，執右開切結書指稱該批私貨為丙○○所進口，致許浚鑫遭臺
    灣高雄地方法院檢察署於八十九年四月二十六日以八十八年度偵字第二七六一四
    號起訴，並經臺灣高雄地方法院以八十九年度訴字第一一八號為無罪判決，後
    經臺灣高等法院高雄分院以九十年上訴字第一八九七號判決，駁回檢察官之上訴
    確定在案。
二、案經丙○○訴請臺灣嘉義地方法院檢察署檢察官偵查起訴。
    理  由
一、訊據被告甲○○矢口否認涉有本件誣告犯行，並辯稱：係案外人李明傳要其將切
    結書拿給告訴人人許浚鑫簽名，拿給告訴人簽名時，內容已經寫好了云云。惟查
    ，被告右揭誣告犯行，業據告訴人指訴甚詳，核與證人乙○○於另案所證之情節
    相符（見臺灣高雄地方法院八十九年度訴字第一一八０號案件九十年三月二十一
    日審判筆錄），並有被告於調查站主動提出之切結書影本一份在卷可查（見調查
    站卷八十八年八月六日筆錄），而告訴人因被告提供切結書至為臺灣高雄地方法
    院檢察署檢察官以八十八年度真字第二七六一四號提起公訴，後經臺灣高雄地方
    法院以八十九年度訴字第一一八０號判決無罪，檢察官提起上訴後，經臺灣高等
    法院高雄分院以九十年度上訴字第一八九七號判決駁回上訴確定，亦有上開起訴
    書、判決書在卷可稽。被告雖以前開情詞置辯，惟查：
  （一）被告於九十年十一月十六日因通緝到案接受臺灣嘉義地方法院檢察署檢察官
        偵訊時辯稱：其不認識告訴人丙○○；亦無所謂於上述時、地受告訴人委託
        申請進出口公司執照之情事云云（見九十年度偵緝字第三三五號偵查卷第一
        四頁）；而其於八十八年八月六日接受調查局詢問時則供稱：其與告訴人認
        識四年多，是因買賣挖土機認識的等語，足見被告對於其與告訴人間關係之
        敘述，先後差距甚大，且在本院審理之前均未提及該切結書係案外人李明傳
        要求告訴人出具，是被告之辯解是否可採，並非無疑。
  （二）證人即文虎公司之實際負責人趙新貴於調查局八十八年七月二十八日調查時
        及臺灣高雄地方法院檢察署偵訊中均證稱：上開走私物品實際貨主應係被告
        ，向其接洽借牌以文虎公司名義進口事宜者，均係被告，被告只說有一個朋
        友要進口，但未提及告訴人等語（見調查站卷八十八年七月二十八日訊問筆
        錄、臺灣高雄地方法院檢察署八十八年度偵字第二七六一四號偵查卷八十九
        年一月二十六日訊問筆錄），足見被告應係上開走私物品之實際進貨者。至
        於證人趙新貴雖又於臺灣高雄地方法院調查時結證稱：當初被告甲○○有說
        這批貨是告訴人要進口；在調查局陳述均實在，至於在臺灣高雄地方法院檢
        察署八十八年偵第二七六一四號偵訊時所為之「丙○○在朋友家見過一次面
        」及「他只說有一個朋友要進口，但沒提到丙○○」等部分則均不實在云云
        （見臺灣高雄地方法院八十九年訴字第一一八０號卷八十九年十月四日審判
        筆錄）。惟嗣於同案審理時又改稱：伊僅借被告進出口卡，其餘接洽事宜皆
        由被告接洽的，伊均未經手；當初僅要求通關時由伊辦理，以賺報關費，費
        用約一千元至一千五百元，並收取進口金額百分之八，另繳付政府百分之一
        ，伊再賺取百分之七；以前被告進口中藥均使用自己之名義，與伊生意往來
        已十年，均由伊負責報關，後來有七年的時間被告均與他人合作，直至八十
        七年十二月被告方再找伊借進出口卡；當時被告係係向伊借公司執照，再以
        被告自己的電話聯絡，僅說朋友要借，並未說係何人，亦未拿這份切結書給
        伊看；當初有要求被告說本件與伊無關，勿使伊涉訟，並要求被告再申請一
        間公司予伊使用；伊公司並未遭撤銷，係自行停止營業，因涉嫌走私業遭海
        關列為黑名單；告訴人之身分證影本係被告交付伊申請電話之用，並非用以
        申請公司。因伊自己名義所申請之行動電話，於八十八年間遭被告攜至大陸
        使用，費用約二萬六千元，伊不願意繳，至無法再申請其他門號使用，遂要
        求被告申請電話予伊等語（見臺灣高雄地方法院八十九年訴字第一一八０號
        卷九十年二月十二日審判筆錄）。之後於臺灣嘉義地方法院檢察署九十年十
        二月二十日偵訊時則證稱：被告當時向伊聲稱有位「李先生」欲借用公司執
        照進口廢鋁，如有違法被告願承擔；被告未曾帶同該「李先生」找過伊；伊
        不認識告訴人，僅在法院開庭時見過一面，不確定是否為告訴人；不知道被
        告於調查局詢問時所提及之「孟勤公司」，亦未到過該公司，更未與被告及
        告訴人一同談論進出口事宜；前揭懲治走私條例案件係因調查局通知，始明
        其情等語（見臺灣嘉義地方法院檢察署九十年偵緝字第三三五號卷第三三至
        三四頁）。由上述證人趙新貴之證言觀之，其對於被告究係代何人向其借用
        文虎公司名義進口貨物之情節，證言前後不一，且均係附和被告各階段之辯
        解而有所差異，自難遽信。然證人趙新貴對於有關告訴人是否係本件走私之
        貨主，證詞互有出入，無法正確描述，足見告訴人並未透過證人趙新貴辦理
        進出口事宜，以致其印象不深，證詞反覆；參以證人趙新貴於調查站第一次
        接受訊問時即證稱：實際貨主為被告等語，並未提及被告係為告訴人、「李
        姓男子」或其他人代辦進口等情，足見證人趙新貴並不知有告訴人、李姓男
        子或其他人透過被告向其借牌進口之情事，因此，其嗣後附和被告說詞改稱
        ：這批貨係告訴人丙○○或李姓男子欲進口等情，顯有迴護被告之意，不足
        採信。
  （三）證人即當時陪同告訴人前往「古道泡沫紅茶店」與被告接洽之乙○○於臺灣
        高雄地方法院上述懲治走私條例案件訊問時結證稱：當日伊載告訴人至嘉義
        市○○道泡沫紅茶店』，時間已不復記憶，被告帶三個人前往，要告訴人申
        請公司，並擔任股東，且欲分予紅利；又稱將給付告訴人三萬元，但伊並未
        見被告當場交付三萬元予告訴人。當時告訴人有簽名，但所簽為何並不清楚
        ；被告的名字係告訴人告知伊的，被告身高約一八○公分；伊與告訴人係同
        村關係，告訴人家境並不富有。當時伊離告訴人並不遠，所以談話內容伊亦
        清楚，被告均稱沒有關係，並要求告訴人儘快簽名等語（見臺灣高雄地方法
        院八十九年訴字第一一八０號九十年三月二十一日審判筆錄）。而於臺灣嘉
        義地方法院檢察署偵查中亦到庭證述：當時係伊開車搭載告訴人與被告會合
        ，僅聽被告說時間緊迫，好像是要申請進出口公司執照，詳細內容並不清楚
        等語（見臺灣嘉義地方法院檢察署九十年度發查字第三八一號九十年五月十
        一日訊問筆錄），足認告訴人所述當時與被告接洽及簽立切結書係為辦理進
        出口公司之申請一節確屬實情。而卷附切結書所載字跡除告訴人所述親自填
        寫部分外，均出自被告所書寫，此亦為被告於調查局詢問時及本院審理時所
        自承；且依該切結書之內容文義，顯與一般辦理公司申請之委託書書寫法不
        符；再依該切結書之內容文義觀之，告訴人若真要向文虎公司借牌，亦應向
        文虎公司出具該切結書，惟其未如此為之，竟向與文虎公司毫無關涉之被告
        出具，顯與常理有違，再觀諸證人趙新貴前揭證述伊未見過該份切結書等語
        ，足見該切結書並非告訴人所立而供其向文虎公司借牌所用。
  綜上所述，本件雖無直接證據足以證明該切結書第二行起有關由告訴人負擔法律責
  任之內容，係被告於告訴人簽名後所偽填，然本院綜合前開告訴人指訴與其他相關
  證人之證詞等間接證據，再參酌該切結書係調查局根據進貨資料與證人趙新貴之證
  詞約談被告時，由被告甲○○主動提出，其並據此說明該些走私貨貨主係告訴人，
  應足認定被告明知其係該些私貨之實際貨主（被告該懲治走私條例案件部分，固經
  臺灣高雄地方法院檢察署於八十九年四月二十六日以八十八年度偵字第二七六一四
  號為不起訴處分確定，惟因發現新事實及新證據，擬另行簽分偵辦），然為規避本
  身刑責，竟意圖使告訴人受刑事處分，先欺瞞告訴人使之填寫相關年籍資料與簽名
  後，再以私自填加前開切結書之內容之方法而偽造證據，並於調查站約談時使用該
  偽造證據，其使用偽造證據誣告之犯行應足認定。
二、核被告所為係犯刑法第一百六十九條第二項之使用偽造證據誣告罪。被告偽造證
    據後復持以行使，其偽造之低度行為應為行使之高度行為所吸收，不另論罪，公
    訴人漏未斟酌及此，尚有未洽。爰審酌被告為己脫罪，任意使用其所偽造之證據
    ，妨礙司法權之行使甚巨，且使告訴人無端受訴追與審判，身心皆受傷害，及犯
    後猶飾詞狡辯，未見悔意等一切情狀，量處如主文所示之刑，以資儆懲。
據上論斷，應依刑事訴訟法第二百九十九條第一項前段，刑法一百六十九條第二項，
判決如主文。
本案經檢察官洪三峰到庭執行職務
中      華      民      國    九十一    年     十一     月     十一     日
                              臺灣嘉義地方法院刑事第二庭
                                  法  官  林  坤  志
右正本證明與原本無異。
如不服本判決，應於判決送達後十日內，向本院提出上訴狀。
中    華    民    國      九十一      年    十一      月     十一     日
                                  書記官  李  子  英
所犯法條：
刑法第一百六十九條
意圖他人受刑事或懲戒處分，向該管公務員誣告者，處七年以下有期徒刑。
意圖他人受刑事或懲戒處分，而偽造、變造證據，或使用偽造、變造之證據者，亦同
。
